【裁判字號】    98,易緝,60
【裁判日期】    980428
【裁判案由】    妨害自由
【裁判全文】
臺灣板橋地方法院刑事判決              98年度易緝字第60號
聲  請  人  臺灣板橋地方法院檢察署檢察官
被      告  乙○○原名曾永明.
                    （現另案在臺灣臺北監獄臺北分監執行中
                    ）
上列被告因妨害自由案件，經檢察官聲請簡易判決處刑（97年度
偵緝字第1533、1534號），本院認不得以簡易判決處刑，改依通
常程序審理，並判決如下：
    主  文
乙○○無罪。
    理  由
一、公訴意旨略以：謝秉融於民國96年8 月1 日受楊紫翎（原為
    配偶關係，嗣於96年10月5 日離婚）委託，以新臺幣50萬元
    之對價，將圓圓影音光碟出租店（址設臺北縣三重市○○街
    100 號）讓售甲○○，明知店內各項設備、生財器具均已於
    同日清點移交甲○○，竟夥同被告乙○○及何奇典、廖旭明
    與某真實姓名、年籍不詳之成年男子，基於以強暴、脅迫妨
    害他人行使權利之犯意聯絡，於96年10月26日晚間9 時17分
    許，分乘車牌號碼0629-QW 號、0136-QG 號及6955-QT 號自
    用小客車，前往上址圓圓影音光碟出租店，強行取走布袋戲
    偶10尊，以此方式，妨害甲○○行使權利，因認被告涉犯刑
    法第304 條第1 項強制罪嫌。
二、按犯罪事實應依證據認定之，無證據不得認定犯罪事實；又
    不能證明被告犯罪或其行為不罰者，應諭知無罪之判決，刑
    事訴訟法第154 條第2 項、第301 條第1 項分別定有明文。
    次按刑事訴訟法第161 條已於91年2 月8 日修正公布，其第
    1 項規定：檢察官就被告犯罪事實，應負舉證責任，並指出
    證明之方法。因此，檢察官對於起訴之犯罪事實，應負提出
    證據及說服之實質舉證責任。倘其所提出之證據，不足為被
    告有罪之積極證明，或其指出證明之方法，無從說服法院以
    形成被告有罪之心證，基於無罪推定之原則，自應為被告無
    罪判決之諭知（最高法院92年台上字第128 號判例意旨參照
    ）。
三、公訴人認被告涉犯刑法強制罪嫌，係以甲○○之陳述，為其
    主要論據。訊據被告固坦承與謝秉融等人前往圓圓影音光碟
    出租店搬取布袋戲偶之事實，惟堅詞否認有何強制犯行，辯
    稱：伊受謝秉融請託，協助載運布袋戲偶，甲○○當場並未
    表示反對等語。經查：
  (一)按被告以外之人於審判外之言詞或書面陳述，除法律有規定
    者外，不得作為證據，刑事訴訟法第159 條第1 項定有明文
    。而被告以外之人於審判外之陳述，經當事人於審判程序同
    意作為證據，法院審酌該言詞陳述或書面陳述作成時之情況
    ，認為適當者，得為證據，則為同法第159 條之5 第1 項所
    明定。甲○○、何奇典、廖旭明於司法警察調查時或偵查中
    具結向檢察官所為陳述，雖係被告以外之人於審判外之陳述
    ，惟被告於審判程序同意作為證據（見本院98年4 月14日審
    判筆錄），並經審酌渠等言詞陳述之情況，認為適當，均應
    認有證據能力。
  (二)被告於96年10月26日晚間9 時17分許，與謝秉融、何奇典、
    廖旭明及某不詳成年男子共5 人，分乘車牌號碼0629-QW 號
    、0136-QG 號及6955-QT 號自用小客車，前往臺北縣三重市
    ○○街100 號甲○○經營之圓圓影音光碟出租店，取走布袋
    戲偶約10尊之事實，業據被告於檢察官訊問及本院審理時供
    述在卷，核與同案被告何奇典於檢察官訊問時結證之情節相
    符，並經證人廖旭明於檢察官訊問及證人甲○○、謝秉融於
    本院審理時具結證述綦詳，足堪認定。
  (三)次以，證人謝秉融於本院審理時具結證稱：「……當天中午
    我打電話給甲○○，請他告知楊紫翎，我晚上9 點就會去店
    內搬木偶……」等語（見本院97年10月28日審判筆錄），證
    人甲○○於本院審理時亦結證稱：「（問：96年10月26日下
    午，謝秉融是否電話通知你晚上要去搬木偶？）……我有印
    象有人通知我要搬木偶……」等語（見本院97年11月27日審
    判筆錄），足見謝秉融邀約被告前往圓圓影音光碟出租店，
    事前確曾與甲○○聯繫，告知將前往搬取布袋戲偶。證人甲
    ○○於本院審理時雖證稱：「我只有跟謝秉融交談……我以
    口頭制止謝秉融很多次，他都不聽勸，就叫其他人來搬。」
    、「……我是制止謝秉融，但是他們都在場，他們應該都聽
    得到。」等語（見本院97年11月27日審判筆錄），然其當場
    既僅與謝秉融交談，並未向其他人表示反對之意思，所指被
    告應有所聞云云，顯屬臆測之詞。且同案被告何奇典於檢察
    官訊問時具結證稱：「……案發當天我跟謝秉融、乙○○與
    廖旭明一起去圓圓影音光碟出租店，謝秉融跟我說布袋戲偶
    是他的，要我去幫忙搬，過程中告訴人甲○○都沒有阻止我
    們搬布袋戲偶……。」等語（見臺灣板橋地方法院檢察署97
    年度偵緝字第1534號偵查卷宗第14、15頁），與證人廖旭明
    於檢察官訊問時結證：「……謝秉融說圓圓影音光碟出租店
    並沒有將戲偶頂讓出去，所以要將戲偶取回，我們到該店搬
    戲偶時，告訴人並沒有制止我們……」等語（見臺灣板橋地
    方法院檢察署97年度偵字第5214號偵查卷宗第94頁），互核
    並無二致，猶難以甲○○主觀推測，逕認被告對其與謝秉融
    交談過程曾有反對之表示，有所認識。況證人甲○○於警詢
    及本院審理時證稱：「他們並未對我暴力脅迫，我沒看見他
    們是否持有器械，他們亦無對我口語恐嚇……」、「……當
    時其中一名男子站在櫃檯前，令我心生畏懼，因此便任由他
    們將戲偶搬走離去。」、「（問：……為何如此？）因為他
    站的姿勢，雙手交插胸前，我怕他有藏東西，當時左右都各
    站了一個人……」、「（問：你上次稱有兩個人手插在胸口
    站在櫃檯前，是否在庭被告乙○○？）忘記了。」等語（見
    臺灣板橋地方法院檢察署97年度偵字第5214號偵查卷宗第20
    、21頁及本院97年11月27日、98年4 月14日審判筆錄），益
    徵被告與謝秉融等人前往圓圓影音光碟出租店，並無任何強
    暴、脅迫行為，乃甲○○見有陪同謝秉融前來之人站立所處
    櫃檯前，自認已受監控，將有不利結果，任令被告等人搬取
    布袋戲偶。綜核上情，被告應謝秉融之邀前往圓圓影音光碟
    出租店，業由謝秉融事先聯繫，於搬取布袋戲偶之際，亦未
    遭甲○○制止，更未施何強暴、脅迫手段，自非得以甲○○
    個人感受，遽指被告有以強暴、脅迫妨害人行使權利之犯意
    及行為。
四、綜上，本案依公訴人所提事證，尚不足使所指被告與謝秉融
    等人以強暴、脅迫妨害人行使權利之犯罪事實，達於通常一
    般之人均無所懷疑，而得確信為真實之程度。本案復查無其
    他積極證據足資證明被告確有強制犯行，核屬不能證明被告
    犯罪，揆諸前開法條規定及判例意旨，應為被告無罪判決之
    諭知，以昭審慎。
據上論斷，應依刑事訴訟法第452 條、第301 條第1 項，判決如
主文。
本案經檢察官馬中人到庭執行職務。
中    華    民    國    98    年    4     月    28    日
                        刑事第二十庭  法  官  廖怡貞
以上正本證明與原本無異。
如不服本判決，應於判決送達後10日內，向本院提出上訴狀。
                                      書記官  林惠齡
中    華    民    國    98    年    4     月    28    日


司法院資訊處製作；財團法人民間司法改革基金會備份。
